【裁判字號】    98,交抗,188
【裁判日期】    980505
【裁判案由】    聲明異議
【裁判全文】
臺灣高等法院高雄分院刑事裁定         98年度交抗字第188號
抗   告   人
即原處分機關  交通部公路總局高雄區監理所
代   表   人  劉育麟
受 處 分 人
即 異 議 人   甲○○
上列抗告人因受處分人違反道路交通管理處罰條例，聲明異議案
件，不服臺灣高雄地方法院中華民國98年3 月19日裁定（98年度
交聲字第656 號），提起抗告，本院裁定如下：
    主  文
抗告駁回。
    理  由
一、原處分機關略以：異議人即受處分人甲○○前於民國98年3
    月11日凌晨1 時3 分許，駕駛車牌號碼YZ-7057 號自用小客
    車，行經國道10號西向6 公里處，因有汽車駕駛人酒精濃度
    超過規定標準每公升0.4 毫克以上之違規事實，遭員警製單
    舉發，爰依違反道路交通管理處罰條例第35條第1 項第1 款
    、道路交通管理事件統一裁罰基準及處理細則之規定，裁處
    罰鍰新台幣（下同）3 萬4 千5 百元，吊扣駕駛執照12個月
    ，並施以道安講習之處分。又現行駕駛執照之管理採1 人1
    照原則，異議人違規時係駕駛自用小客車，其駕駛自用小客
    車之資格憑證係職業聯結車駕駛執照，自應吊扣該職業聯結
    車駕駛執照云云。
二、異議意旨則以：異議人係酒後駕駛自用小客車遭取締，原處
    分機關裁處罰鍰3 萬4 千5 百元，異議人未聲明不服，然原
    處分竟予以吊扣其職業聯結車駕駛執照，於法不合，且影響
    異議人之生計，爰依法聲明異議，請求撤銷關於吊扣駕駛執
    照12個月之處分等語。
三、按汽車駕駛人飲用酒類後其吐氣所含酒精濃度超過每公升0.
    25毫克者，不得駕車，道路交通安全規則第114 條第2 款訂
    有明文。又汽車駕駛人，駕駛汽車經測試檢定有酒精濃度超
    過規定標準者，處15,000元以上60,000元以下罰鍰，並當場
    移置保管其車輛及吊扣其駕駛執照1 年，因而肇事致人受傷
    者，並吊扣其駕駛執照2 年，道路交通管理處罰條例第35條
    第1 項第1 款亦有明定。
四、經查：
（一）本件異議人於98年3 月11日凌晨1 時3 分許，駕駛車牌號
      碼YZ-7057 號自用小客車，行經國道10號西向6 公里處，
      經警攔查，測得酒後吐氣所含酒精濃度達每公升0.4 毫克
      以上等情，業據異議人自承在卷，且有交通部公路總局高
      雄區監理所高監自裁字第裁80-Z00000000號違反道路交通
      管理事件裁決書存卷可憑，職是，異議人酒後吐氣所含酒
      精濃度既已超過每公升0.25毫克之標準，則異議人違反道
      路交通管理處罰條例第35條1 項第1 款之事實明確，應堪
      認定。
（二）按94年12月14日修正、95年3 月1 日施行前之道路交通管
      理處罰條例第68條固規定：「汽車駕駛人，因違反本條例
      及道路交通安全規則之規定，受吊扣或吊銷駕駛執照處分
      時，吊扣或吊銷其持有各級車類之駕駛執照」，惟修正後
      業已刪除「吊扣」之規定，改為「汽車駕駛人，因違反本
      條例及道路交通安全規則之規定，受吊銷駕駛執照處分時
      ，吊銷其持有各級車類之駕駛執照」，其修正理由乃係舊
      法將違法或違規駕駛人所持有各級車類之駕駛執照一併吊
      扣，失之過酷，影響人民工作及生活甚鉅，故依修正後之
      該條規定，受吊扣駕駛執照處分時，僅能吊扣違規當時所
      駕車類之駕駛執照，不再吊扣其持有各級車類之駕駛執照
      ，僅於受吊銷駕駛執照處分時，始吊銷其持有各級車類之
      駕駛執照。
（三）次按行政行為對人民課以一定之義務或負擔，或造成人民
      其他之不利益時，其所採取之手段，與行政機關所追求之
      目的間，必須有合理之聯結關係存在，亦即不得違反「不
      當聯結禁止原則」，若欠缺此聯結關係，此項行政行為即
      非適法（最高行政法院90年度判字第1704號判決參照）。
      查本件異議人因飲酒後駕駛自用小客車，則應依本條例第
      35條第1 項第1 款之規定吊扣其所依憑駕駛自用小客車資
      格之駕駛執照，若將異議人自用小客車以外之職業聯結車
      駕駛資格一併予以限制，則係不當聯結異議人駕駛自用小
      客車之違規行為與其職業聯結車駕駛資格，此種不當聯結
      即構成違法，而有撤銷之原因。
（四）雖依道路交通安全規則第61條第1 項第1 款規定，汽車駕
      駛人取得高一級車類之駕駛資格者，應換發駕駛執照，並
      准其駕駛較低級車類之車輛，已領有聯結車駕駛執照者，
      得駕駛大客車、大貨車、代用大客車、大客貨兩用車、曳
      引車、小型車、輕型機器腳踏車。查本件異議人酒後駕駛
      自用小客車，依法本應吊扣其自用小客車駕駛執照，惟因
      異議人領有較高級之職業聯結車駕駛執照，致無較低級車
      類之小型車駕駛執照可供吊扣，固導致越級駕駛人違規酒
      駕時，受有無須吊扣駕駛執照之利益，然此關於駕駛執照
      管理所衍生之執行困難或法規漏洞，宜由修法解決，尚不
      得擴張解釋於駕駛人無較低級駕駛執照可供吊扣時，即率
      爾代以吊扣其所領有之較高級駕駛執照。況行政行為，採
      取之方法所造成之損害不得與欲達成目的之利益顯失均衡
      ，行政程序法第7 條第3 款定有明文及行政罰法第18條意
      旨可參，原處分機關於本件異議人無小型車之駕照可供吊
      扣時，吊扣其職業聯結車駕照以代之，雖可達成限制駕駛
      人繼續駕駛該級車類行駛之目的，惟亦同時造成限制駕駛
      人繼續駕駛職業聯結車之結果，所造成之損害已與欲達成
      目的之利益顯失均衡。且依前開所述本件行為時之道路交
      通管理處罰條例第68 條 ，既已將「吊扣」各級車類之規
      定予以刪除，原處分機關自不能逕行處分吊扣受處分人其
      他車種之駕駛執照。原處分機關因受處分人駕駛自用小客
      車而有上開違規行為，因異議人無小型車駕駛執照而逕行
      吊扣其職業聯結車駕駛執照，顯已逾越道路交通管理處罰
      條例第68條之規範意涵及範圍。
（五）綜上，原處分機關未審酌新修正之法律規定，逕對異議人
      裁處吊扣職業聯結車駕駛執照12個月之處分，於法不合，
      異議人之異議為有理由，則原審將該部分之處分撤銷，並
      另為不罰之諭知，尚無不當。抗告意旨，仍執：為維護交
      通秩序，確保交通安全，應對受處分人施以吊扣駕駛執照
      12個月的處分等詞，指摘原裁定不當，難認有理由，應予
      駁回。
據上論斷，應依道路交通案件處理法第26條，刑事訴訟法第412
條，裁定如主文。
中    華    民    國    98    年    5     月    5     日
                  刑事第九庭    審判長法  官  莊秋桃
                                      法  官  范惠瑩
                                      法  官  謝宏宗
以上正本證明與原本無異。
本件裁定不得再抗告。
中    華    民    國    98    年    5     月    5     日
                                      書記官  蘇恒仁


司法院資訊處製作；財團法人民間司法改革基金會備份。
